臺灣桃園地方法院刑事判決　　　　　　　　　　　　九十三年度訴字第一五五三號
　　公　訴　人　台灣桃園地方法院檢察署檢察官
　　被　　　告　乙○○　男　二.
　　指定辯護人　本院公設辯護人丙○○
右被告因強盜案件，經檢察官提起公訴（九十三年度偵字第一二○九七號），本院判
決如左：
    主  文
乙○○意圖為自己不法之所有，攜帶兇器，搶奪他人動產，因脫免逮捕、防護贓物，
當場施以脅迫，累犯，處有期徒刑柒年貳月。
    事  實
一、乙○○前於民國八十九年間因施用第二級毒品案件，為台灣高等法院以八十九年
    易字第一七四○號判決判處有期徒刑六月確定；另於九十年間亦犯施用第二級毒
    品案件，為本院以九十年易字第一三五二號判決判處有期徒刑七月確定，上開二
    宣告刑接續執行，甫於九十二年一月二十一日縮短刑期執行完畢；乙○○於九十
    三年七月三十一日十一時三十分許，騎乘其父甲○○所有車號ＭＹＦ─三六○號
    重機車，前往桃園縣大園鄉竹圍村十一鄰海方厝三之二十號洪盛倉儲處，見倉儲
    主人丁○○○一人獨自在內搬貨割紙箱，頸上掛有金項鍊一串，而有機可趁，竟
    萌意圖為自己不法所有之搶奪犯意，旋以右手拿起丁○○○所有、置於旁邊之客
    觀上足以對人之生命、身體、安全構成威脅，具有危險性之兇器美工刀一把，左
    手則趁丁○○○不及防備猝然將丁○○○脖子上掛戴之金項鍊一串（重八錢四分
    七厘）扯下，而該金項鍊上之墜子因不堪拉扯掉落地上，乙○○隨即彎腰拾取該
    墜子後正擬逃跑，此時丁○○○欲取回金項鍊，遂以手推乙○○，詎乙○○為脫
    免逮捕、防護贓物竟持前揭美工刀在丁○○○面前作勢比劃，並揚言：「如果再
    靠近，我就給你死」等語，而對丁○○○當場施以脅迫行為，致丁○○○心生畏
    懼不敢上前制止，乙○○即攜帶該金項鍊並騎乘首揭機車逃離現場，美工刀則丟
    棄於該處地上。其後，乙○○於同日中午十二時許，至不知情之曾慶原所經營址
    臺幣（下同）九千三百五十一元，及較小之金項鍊（重一錢三釐）一條，隨後於
    同日十二時三十分將變得金錢，前往不知情之李忠富所經營之震遠通訊行以六千
    四百元購買行動電話一具。嗣於同日下午十四時三十分，乙○○持變得之金項鍊
    再度返回向拔子林銀樓欲變賣時，為曾慶原通知警方到場查獲，並扣得以贓物變
    得之金項鍊一條、行動電話一具及金錢一百元。
二、案經桃園縣政府警察局大園分報請台灣桃園地方法院檢察署檢察官偵查起訴。
    理  由
一、訊據被告乙○○固坦承有於右揭時、地進入上開被害人丁○○○經營之洪盛倉儲
    內，見被害人脖子上所佩戴之金項鍊，一時心起貪念，遂以單手將該金項鍊扯下
    之事實，惟矢口否認有手持被害人所有之美工刀搶奪金項鍊，及為脫免逮捕、防
    護贓物，當場出言脅迫之犯行，辯稱：伊自始未曾持美工刀，僅係趁被害人不備
    之際，自後扯下金項鍊，得手後即離去未出言脅迫被害人云云。惟查：
  (一)右揭事實，業據證人即被害人丁○○○於警訊、偵查及本院審理中指述綦詳，證
    人丁○○○於本院審理中再證稱：「當時被告一直走進來，我問他做什麼，他都
    沒有回答我。當時我在搬貨，我旁邊放有一支美工刀，突然被告就一手拿起美工
    刀，一手搶走我脖子上的金項鍊，並有一個項鍊上的金墜子掉在地上，被告就彎
    腰撿起收在口袋，我想把項鍊拿回來就推被告一把，被告就舉起美工刀對我比，
    並對我說『如果你再靠近來，我就給你死』，於是我就很害怕，不敢制止被告，
    之後被告就慢慢的走掉，美工刀則丟在地上。被告沒有把美工刀架在我的脖子上
    ，只是舉起美工刀並且說出上述的話。」等語（詳本院九十三年十一月十七日審
    判筆錄第四至第八頁）。被告雖於本院審理時辯稱當日未看過扣案之美工刀，亦
    未手持美工刀搶奪被害人金項鍊，惟其於警詢、偵訊時均自陳：「我手持美工刀
    是因我多事想要幫忙丁○○○工作，且美工刀是該處所有，不是我所帶去的，丁
    ○○○未對我做出任何幫忙要求（詳九十三年度偵字第一二○九七號偵查卷第十
    頁警詢筆錄）；（檢察官問：你那時為何拿美工刀？）我那時是要幫忙拆箱子，
    被害人叫我不要做白工，要我快走，我才離開（詳同上偵查卷第四十一頁偵訊筆
    錄）」，是被告於本院審理時辯稱未見過扣案美工刀且未持之犯案，顯與其前開
    供詞矛盾；且證人丁○○○明確證稱：案發前日即七月三十日被告有至洪盛倉儲
    應徵，因未缺人手伊曾拒絕僱用被告，案發當日被告進入時未發一語，立即一手
    拿起放置一旁之美工刀，一手自伊脖子上搶走金項鍊等語（詳本院九十三年十一
    月十七日審判筆錄第四頁）；按當事人或證人於案發時之供述較少權衡利害得失
    或受他人干預，依經驗法則，較之事後翻異之詞為可信，此即所謂「案重初供」
    ，故除可證明其更異之詞與事實相符或其初供為虛偽者外，自不得任意捨棄初供
    而不採（最高法院八十二年度台上字第五三一一號判決可資參照）。被告持刀一
    節，迭據被害人自警詢至本院作證時指述不移，兼之案發後當地確有美工刀一把
    扣案可稽，揆諸上開說明，亦無其他可證明被告事後翻異之詞較為可信之情形，
    是被告初供確有持刀之事實應屬無疑；且案發前日被告應徵時已遭辭退，被害人
    當日亦無要求被告幫忙拆箱子等工作，為被告所坦承不諱，被告所辯未獲被害人
    給予報酬之承諾即持美工刀幫忙被害人工作，實不合常理，顯不足採，則被告持
    刀目的係在增加行搶時對被害人心理上之壓制一節亦堪認定。另據被害人於本院
    審理時明確證稱：被告搶奪時並未把美工刀架在伊脖子上，且被害人自警詢至偵
    訊證言均未曾言被告將刀抵住其頸部之情形，堪認被告並無以強暴手段至使被害
    人不能抗拒而強盜財物之行為，公訴意旨此部份所認尚有誤會，附此敘明。
  (二)被告雖於本院審理時辯稱：伊搶得金項鍊離去時，未對被害人脅迫稱「如再靠近
    ，要殺死你」之語，亦未持美工刀等情，惟查：此揭情節，業據告訴人指述明確
    如上所述，且被告初於本院調查時，供稱：「當時丁○○○有出來追我，叫我不
    要跑，金項鍊還他，我有叫她放開，不然就給她死，（法官問：是否確有跟被害
    人說『不放手要讓她死』這些話？）有，當時我跑出來工廠外，被害人抓住我的
    衣服，我講這些話希望他放手。」（詳本院九十三年十一月四日訊問筆錄第三頁
    ）；且嗣於本院行準備程序時亦曾言：「我上次於法院所述對被害人說『不放手
    要讓你死』這句話是我講錯了，因為這個罪刑責很重，我只是叫被害人放開手而
    已」（詳本院九十三年十一月四日準備程序筆錄第三頁），顯見被告確係事後畏
    罪翻異其詞，其初於本院之供述即與告訴人所指述相符。而被告持美工刀在被害
    人面前作勢比劃一節，以被告尚屬瘦弱之身材，被害人雖係女性然非瘦小，二人
    身高相仿，被告於身材上並無優勢，被告如何能空手並出言脅迫，使被害人竟眼
    睜睜見被告徐徐揚長而去（詳九十三年度偵字第一二○九七號偵查卷第四十四頁
    被害人證詞）？當係被告利用美工刀對被害人加諸心理畏懼所致，始能得逞，且
    被告於偵訊時曾自承當日有拿美工刀一節，業如前述，亦堪佐證。綜上，被告於
    持美工刀搶奪得逞後，當場再持刀並出言脅迫被害人不准靠近，以防護贓物之事
    實，亦臻明確，可堪認定。
  (三)本件被告至曾慶原所經營之上開拔子林銀樓，將搶得金項鍊變賣得九千三百五十
    一元及較小金項鍊一條，隨後將變得金錢，又至李忠富所經營之震遠通訊行購買
    行動電話一具等情，為被告坦承不諱，及證人曾慶原、李忠富證述無訛，且有贓
    證物品清單、行動電話服務申請書、購買行動電話之統一發票影本、金項鍊照片
    、小條金項鍊照片、阿爾卡特型式ＯＴ８３５行動電話及充電器照片、贓證物款
    收據、新台幣一百元、小條金項鍊一條、行動電話一具在卷可稽。
  (四)綜上，本件事證明確，被告持兇器搶奪被害人動產後，為脫免逮捕、防護贓物，
    當場施以脅迫之犯行業經認定，應依法論罪科刑。
二、查本件美工刀之刀刃部份係金屬製品，質硬而鋒利，客觀上足以危害他人生命、
    身體之安全，為有危險性之兇器無訛。又竊盜或搶奪，因防護贓物、脫免逮捕或
    湮滅罪證，而當場施以強暴、脅迫者，即以強盜論，不以所施強暴、脅迫手段，
　　須至使他人不能抗拒程度為成立準強盜罪之要件，此與刑法第三百二十八條第一
　  項之普通強盜罪之構成要件不同，有最高法院九十一年台上字第五七七八號判決
    可資參照，本件被告持美工刀於被害人面前作勢比劃，並以對其生命不利之惡害
    告知，足使被害人心生畏怖，而已該當於脅迫之要件，合先敘明。核被告持兇器
    美工刀搶奪被害人金項鍊後，為脫免逮捕、防護贓物復當場施脅迫之所為，係犯
    刑法三百二十九條之罪而有同法第三百二十一條第一項第三款之情形，應依同法
    第三百三十條第一項之加重準強盜罪論處。公訴意旨雖認被告所為係犯加重強盜
    罪，惟被告尚無持美工刀抵住被害人頸部行為，詳如前述一、(一)部分，是公訴意
    旨所認尚有誤會，惟起訴之基本事實同一，本院爰依刑事訴訟法第三百條之規定
    變更起訴法條。被告前因施用第二級毒品案件，為台灣高等法院判處有期徒刑六
    月確定；另於九十年間亦犯施用第二級毒品案件，為本院判處有期徒刑七月確定
    ，上開二宣告刑接續執行，甫於九十二年一月二十一日縮短刑期執行完畢，有台
    灣高等法院被告全國前案紀錄表在卷可稽，被告不知悔改，於前開有期徒刑執行
    完畢後五年內再犯本件有期徒刑以上之罪，係屬累犯，依刑法第四十七條應加重
    其刑。爰審酌被告之素行非佳，不知悛悔，犯罪之動機係因被害人案發前日峻拒
    其應徵，且貪念財富，遂挾怨報復，殊無可取，犯罪手段上係持美工刀搶奪被害
    人頸上之物，對被害人之身、心潛在危害甚深，所幸並未致人於傷，兼衡其智識
    程度、所得利益，且坦承部分犯行，犯後態度非劣等一切情狀，量處如主文所示
    之刑。扣案美工刀一把並非被告所有，係被害人所有，業經被害人於審理中陳明
    ，爰不予宣告沒收。
據上論斷，應依刑事訴訟法第二百九十九條第一項前段、第三百條，刑法第三百二十
六條第一項、第三百二十九條、第三百三十條、第四十七條，判決如主文。
本案經檢察官李山明到庭執行職務。
中      華      民      國      九十三    年   十一       月    三十    日
                                      臺灣桃園地方法院刑事第一庭
                                          審判長法  官  曾淑華
                                                法  官  朱美璘
                                                法  官  楊晴翔
右正本證明與原本無異。
如不服本判決，應於判決送達後十日內向本院提出上訴狀( 應附繕本 )，上訴於
臺灣高等法院。
                                                書記官  劉晨輝
中      華      民      國      九十三    年   十一       月    三十    日
附錄本案論罪科刑法條：
中華民國刑法第三百二十六條
(加重搶奪罪)
犯前條第一項之罪，而有第三百二十一條第一項各款情形之一者，處一年以上七年以
下有期徒刑。
前項之未遂犯罰之。
中華民國刑法第三百二十九條
(準強盜罪)
竊盜或搶奪，因防護贓物、脫免逮捕或湮滅罪證，而當場施以強暴脅迫者，以強盜論
。
中華民國刑法第三百三十條
犯強盜罪而有第三百二十一條第一項各款情形之一者，處七年以上有期徒刑。
前項之未遂犯罰之。
